【裁判字號】    87,訴,813
【裁判日期】    921024
【裁判案由】    煙毒等
【裁判全文】
臺灣臺北地方法院刑事判決                          八十七年度訴字第八一三號
    公  訴  人  臺灣臺北地方法院檢察署檢察官
    被      告  辛○○  男  三.
                庚○○  男  四.
右列被告因肅清煙毒條例等案件，經檢察官提起公訴（八十六年度偵字第一四三二三
號、第一四四二八號、第一四五三二號、第一四六０五號、第一六六０八號、第二二
四七四號、第二五七七三號），甲○判決如左：
    主  文
辛○○連續故買贓物，累犯，處有期徒刑肆月，如易科罰金，以佰元折算壹日。扣
案偽造之ＪＶ—六九七０號、ＡＬ—八二二六號車牌各貳面，均沒收。
庚○○收受贓物，處有期徒刑月，如易科罰金，以佰元折算壹日。被訴違反藥事
法部分無罪。
    事  實
一、辛○○於民國八十五年間因偽造文書案件，經台灣桃園地方法院以八十五年度易
    字第二四七七號判處有期徒刑五月，如易科罰金，以三百元折算一日確定，甫於
    八十五年九月十六日易科罰金執行完畢（並未與八十四年間另案所犯之肅清煙毒
    條例等案件定應執行刑），庚○○於八十二年間起因違反槍砲彈藥刀械管理條例
    、肅清煙毒條例、麻醉藥品管理條例等案件，分別經法院判處有期徒刑八月、三
    年六月、三年八月、六月確定，自八十二年八月一日起接續執行至八十五年七月
    三十日假釋，嗣經撤銷假釋應執行殘刑至九十三年十二月一日（不構成累犯），
    而辛○○明知車牌號碼Ｇ八—０五一三號自用小客車（為邱垂西於八十六年三月
    十二日在桃園縣龍潭鄉○○路二三八號附近所失竊，查獲時懸掛ＪＶ—六九七０
    號車牌）以及車牌號碼ＧＲ—０六七０號自用小客車（為劉錦源於八十六年三月
    三十日在台北縣新莊市○○街黃城公園附近所失竊，查獲時懸掛ＡＬ—八二二六
    號車牌）係他人犯罪所取得、來源不明之贓物，竟仍基於故買贓物之概括犯意，
    於八十六年三月間，先後以每輛車新台幣（下同）六萬元之價格向丁○○（另行
    審結）購入後贈予乙○○（另行審結），辛○○、乙○○二人為避免遭發覺該二
    車係他人失竊之車輛，乃以每副車牌二萬元之代價，由己○○（經為管轄錯誤判
    決）偽造上開車牌後將之懸掛於該車輛上並以此方式行使，之後乙○○又將車牌
    號碼Ｇ八—０五一三號自用小客車借予戊○○（另行審結）使用，以及將車牌號
    碼ＧＲ—０六七０號自用小客車借予庚○○，而庚○○明知該車係係他人犯罪取
    得來源不明之贓物竟仍與收受，嗣於警循線於戊○○、庚○○處查獲該二車，因
    而偵知上情。
二、案經台灣台北地方法院檢察署檢察官偵查起訴。
    理  由
一、訊之被告辛○○否認有公訴意旨所指贓物之行為，辯稱：車子是丁○○的，乙○○向丁○○買，伊是和乙○○一起牽車子，但二人自行接洽所以經過之細節並不
    清楚，而己○○偽造車牌係乙○○拿給己○○的，伊並未拿過車牌給他等語。訊
    之被告庚○○固不否認自被告乙○○處取得賓士汽車後為警查獲之事實，惟否認
    有收受贓物之行為，辯稱：乙○○來借錢，剛好伊車子壞掉就向之借車，乙○○
    借車時沒有說是贓車，行照說在其女友處，伊並不知是贓車等語。經查：被告辛○○連續故買贓物之部分，業據被告辛○○於警訊時稱：「（被害人劉錦源所失
    竊之賓士ＧＲ—０六七０號車及邱垂西失竊之釷星Ｇ８—０五一三號來源？）是
    丁○○在八十六年三月及四月，於北縣蘆洲鄉○○○路○段七六號巷口，以新台
    幣六萬元所購得每輛失竊車輛」（八十六年偵字第一四三二三號卷第四十二頁）
    、「八十六年三月我免費贈予Ｇ８—０五一三號釷星失竊車輛給乙○○（偽造Ｊ
    Ｖ—六九七０號車牌清懸掛該車），八十六年四月我免費贈予ＧＲ—０六七０賓
    士失竊車輛給乙○○（偽造ＡＬ—八二二六號車牌懸掛ＧＲ—０六七０賓士失竊
    車輛上）」等語（八十六年度偵字第一四五三二號第一二三頁），而偽造車牌部
    分，亦據被告辛○○於警訊時供稱：「（Ｇ８—０五一三號車）由乙○○他交付
    新台幣二萬元，我拿至己○○處偽造ＪＶ—六九七０號車牌交給乙○○懸掛該車
    ，（ＧＲ—０六七０號車）由乙○○交付二萬元，一起前往己○○住處，二萬元
    交給己○○偽造ＡＬ—八二二六號車牌懸掛」、「我於今年三、四月間曾拿偽造
    ＪＶ—六九七０號與ＡＬ—八二二六號四面車牌至同案關係人己○○位於中正路
    頂樓加蓋處叫己○○幫忙噴漆偽造此四面車牌」等語（八十六年度偵字第一四五
    三二號第一二三頁），經核與被告乙○○於警訊時稱：「（Ｇ８—０五一三號、
    ＧＲ—０六七０賓士）是辛○○向丁○○購得」（八十六年偵字第一四三二三號
    卷第五十頁）、「辛○○曾交付我偽造ＡＬ—八二二六號及ＪＶ—六九七０號二
    車之車牌」、「我跟辛○○在二個月前一同前往己○○桃園中正路一段住處，我
    交給張某四萬元，他就將二車之車牌交給我及阿德，我親自在現場所見」（八十
    六年偵字第一四三二三號卷第一四０頁）、「八十六年三月底辛○○首先提供邱
    垂西失竊之Ｇ８－０５１３釷星自小客，由我交付新台幣二萬元轉交己○○，偽
    造ＪＶ－６９７０號牌照懸掛該車，後來林宗德借走未還。後來再提供我現警方
    於中和市○○路○段一二八號六樓之一停車場之賓士三○○轎車，車牌ＡＬ－８
    ２２６，也是我交付辛○○新台幣二萬元，轉交己○○偽造懸掛」（八十六年度
    偵字第一四四二八號卷第二十二頁），「（在林口戊○○「阿朝」住處取獲之Ｇ
    ８－０５１３失竊自小客，及中和市○○路○段一二八號停車場「庚○○」處所
    之ＧＲ－０６７０賓士失竊自小客，指稱係辛○○以每輛新台幣向丁○○購得，
    你知道否？）我知道辛○○向丁○○購得，交易時地辛○○較清楚」（八十六年
    度偵字第一四五三二號卷第九頁）等語之情節相符，亦與己○○於偵查中所稱：
    「阿德有拿二個牌照給我噴漆變造，我只偽造這二面牌照，變造後我就交給阿德
    了，因他本身沒有噴漆設備故才叫我噴漆的，我不知他要掛在哪車上，只知他要
    掛在車上使用」（八十六年度偵字第一四四二八號卷第六十二頁）等語之情節若
    合節符，此外亦據被害人劉錦源於警訊時指述綦詳，並有贓物認領保管收據二份
    （八十六年偵字第一四三二三號卷第六十七頁）、車輛失竊證明單（八十六年度
    偵字第一四四二八號卷第五十一頁）在卷可稽，是被告辛○○所辯前詞，應不足
    採，其所涉前揭行為，應堪認定；次查：被告庚○○收受贓物部分，業據庚○○
    於警訊時稱：「（今日警方至你
    停車處當場查獲你所駛用之ＡＬ－８２２６號賓士自小客係偽造的車牌，你如何
    說明該車如何而來？車主為何？）我不知道該車ＡＬ－８２２６號牌照是偽造的
    ，該車係大約一週前下午我去江明朗家，然後他帶我去綽號小白家南坎交流道附
    近，我當江明朗與小白商借這輛ＡＬ－８２２６號之賓士自小客，我也不知道車
    主到底是誰」、「我與小白是因江明朗而認識，只見過三次面，因為他與江明朗
    很熟才會將車借給我」、「（為何警方至你的住處時，你向警方謊稱該車的鑰匙
    被他人拿走？）昨晚約二十時我將該車開出，約二十二時許我將該車駛回，我有
    乙把鑰匙借給溤業泰，另有乙把是我自己複製的」、「（小白借車給你時，共拿
    幾把鑰匙給你？）只有乙把，另乙把複製是怕丟掉」、「我沒有竊取該ＧＲ－０
    ６７０自小客車，是我於八十六年六月十二日下午十五時許，在南崁交流道向綽
    號小白乙○○借得使用」等語（八十六年偵字第一四三二三號卷第四十二頁），
    於偵查中稱：「（知否沒有行照之車不可開？）知道。（知否沒有行照之車係來
    路不明之車？）知道。但是「小白」把車交給我之後就沒再連絡我了」等語（八
    十六年度偵字第一四四二八號卷第六十三頁），則依照被告庚○○所述情節，其
    與被告乙○○並不熟識，僅有數面之緣，竟能自被告乙○○處借得價值不斐之車
    輛，且並未約定還車期限，又在未取得行車執照等等證件之情形下仍取得該車，
    尤其被告庚○○竟再行複製該車輛之鑰匙並交予他人以便他人使用該車，從此足
    可認定被告庚○○取得該車輛之經過情節要與常理相違，且處理方式之輕率輕忽
    尤與常情不符，是其顯然知悉該車輛為贓物而仍予以收受甚明，至車輛上所懸掛
    之偽造車牌，尚乏證據可認被告庚○○取得時業已知悉為偽造，附此敘明；綜上
    ，本件事證已臻明確，被告二人犯行堪予認定。
二、次按行為後法律有變更者，適用裁判時之法律，但裁判前之法律有利於行為人者
    ，適用最有利於行為人之法律，刑法第二條第一項定有明文。查被告前開行為後
    ，刑法第四十一條業於九十年一月四日修正為「犯最重本刑為五年以下有期徒刑
    以下之刑之罪，而受六月以下有期徒刑或拘役之宣告，因身體、教育、職業、家
    庭之關係或其他正當事由，執行顯有困難者，得以一元以上三元以下折算一日，
    易科罰金。但確因不執行所宣告之刑，難收矯正之效或難以維持法秩序者，不在
    此限。」、「併合處罰之數罪，均有前項情形，其應執行之刑逾六月者，亦同。
    」，並於同年月十日公布施行，於同年月十二日生效，是被告行為後法律已有變
    更，而比較新舊法之規定，以變更後之新法對被告有利，則依刑法第二條第一項
    前段之規定，自應適用新法即裁判時之刑法第四十一條第一項前段之規定，合先
    敘明。
三、核被告辛○○僅故買二部贓車，且未取得收益，並與乙○○、己○○共同偽造車
    牌後懸掛於車輛上行駛，是其所為，係犯刑法第三百四十九條第二項之故買贓物
    罪、第二百十六條、第二百十二條行使偽造特種文書罪，被告庚○○取得贓車並
    未支付對價，核其所為則係犯刑法第三百四十九條第一項之收受贓物罪。被告辛○○就行使偽造特種文書之部分與共犯乙○○、己○○間，有犯意之聯絡及行為
    之分擔，為共同正犯。被告所犯之故買贓物罪、行使偽造特種文書二罪間，有方
    法結果之牽連關係，為牽連犯，應依刑法第五十五條之規定，從一重之故買贓物
    罪處斷。被告辛○○先後二次故買贓物之行為，時間緊接，所犯之罪名及基本犯
    罪構成要件均相同，顯係基於概括犯意反覆為之，為連續犯，應依刑法第五十六
    條之規定，以一罪論，並加重其刑。公訴意旨認被告被告辛○○所為係犯刑法第
    三百五十條之罪，被告庚○○所為係犯刑法第三百四十九條第二項之罪，起訴法
    條均有未洽，應予變更。查被告辛○○於八十五年間因偽造文書案件，經台灣桃
    園地方法院以八十五年度易字第二四七七號判處有期徒刑五月，如易科罰金，以
    三百元折算一日確定，甫於八十五年九月十六日易科罰金執行完畢（並未與八十
    四年間另案所犯之肅清煙毒條例等案件定應執行刑）等情，有台灣高等法院被告
    全國前案紀錄表附卷可稽，被告前受有期徒刑之執行完畢後，五年以內再犯本件
    有期徒刑以上之罪，為累犯，應依刑法第四十七條之規定，加重其刑，並遞加重
    之。爰分別審酌被告二人犯罪動機目的、犯罪手段、取得車輛之價值、致被害人
    取回贓物不易、犯罪所生之危險及損失、犯後之態度等一切情狀，分別量處如主
    文所示之刑，並均諭知易科罰金之折算標準。至扣案偽造之ＪＶ—六九七０號、
    ＡＬ—八二二六號車牌各二面，為被告辛○○所有供前揭犯罪行為所用之物，業
    據被告辛○○供承在卷，應依刑法第三十八條第一項第二款之規定沒收之。
四、公訴意旨另以：庚○○於八十六年六月十七日，在台北縣中和市○○路○段一二
    八號六樓之一住處無償轉讓安非他命予丙○○非法吸用，因認被告庚○○所為涉
    有違反藥事法第八十三條第一項之罪嫌。按犯罪事實應依證據認定之，無證據不
    得推定其犯罪事實；又不能證明被告犯罪者，應諭知無罪之判決，刑事訴訟法第
    一百五十四條、第三百零一條第一項分別定有明文。而所謂認定犯罪事實之證據
    ，係指足以認定被告確有犯罪行為之積極證據而言，該項證據自須適合於被告犯
    罪事實之認定，始得採為斷罪資料，又苟未能發現相當證據或證據不足以證明，
    自不能以推測或擬制之方法，以為裁判基礎，故被告否認犯罪事實所持之辯解，
    縱屬不能成立，仍非有積極之證據足以證明其犯罪行為，不能遽為有罪之認定，
    此觀諸最高法院二十九年上字第三一○五號、四十年台上字第八六號及三十年上
    字第一八三一號判例自明。經查：公訴意旨認被告庚○○有轉讓安非他命之行為
    ，無非係以丙○○之陳述為據，訊之被告庚○○否認有轉讓之行為，辯稱：伊有
    施用安非他命，丙○○到家裡暫住看見自行施用的等語。經查：丙○○於警訊時
    固稱：「我因十七日與我男友林志忠下午十五時左右吵架在外面散心，於十八日
    三時許在中和市○○路上巧遇升哥庚○○，他要我到其家中坐坐，我便坐上他駕
    駛之銀灰色賓士自小客車至其住處，我便詢問他『有沒有得吸？』之後他便拿出
    乙小袋安非他命與『奧利多』飲料罐製成之吸安器讓我吸食。他沒有吸食」、「
    我所吸食之安非他命是庚○○所提供，不須任何代價」等語（八十六年度偵字第
    一四四二八號卷第十一頁），然而除丙○○於警訊所述之唯一證據外，尚無其他
    證據可認被告庚○○有轉讓之行為，亦無安非他命或吸食器具扣案可考，又丙○○所述之情節甚為簡略，偵查中即未再指述被告庚○○有轉讓之行為，而依照丙○○所述情節，其係巧遇被告庚○○後到其家中後不久就遭警查獲，則被告庚○○是否因丙○○之詢問即會轉讓安非他命亦容存疑，而丙○○經傳喚又不到庭，
    則依照丙○○於警訊時之陳述，應尚不足以認定被告庚○○確有公訴意旨所指之
    行為，此外復查無其他積極證據足資認定被告庚○○確涉有此部分犯行，自難以
    該罪相繩，既不能證明被告庚○○涉有該罪，是揆諸前揭判例之意旨，自應依法
    為被告庚○○此部分無罪之諭知。
五、據上論斷，應依刑事訴訟法第二百九十九條第一項前段、第三百條、第三百零一
    條第一項，刑法第二條第一項前段、第二十八條、第五十六條、第三百四十九條
    第一項、第二項、第四十七條、修正後第四十一條第一項前段、第五十五條、第
    三十八條第一項第二款，罰金罰鍰提高標準條例第一條前段、第二條，判決如主
    文。
本案經檢察官蔡宏展到庭執行職務。
中      華      民      國    九十二    年      十      月    二十四    日
                                    台灣台北地方法院刑事第一庭
                                            法  官  蘇嘉豐
右正本證明與原本無異。
如不服本判決，應於判決送達後十日內向甲○提出上訴狀（應抄附繕本）。
                                            書記官  蘇靜紅
中      華      民      國    九十二    年      十      月    二十七    日
附錄本案論罪科刑所適用法條全文：
刑法第二百一十二條：
偽造、變造護照、旅券、免許證、特許證及關於品行、能力服務或其他相類之證書、
介紹書，足以生損害於公眾或他人者，處一年以下有期徒刑、拘役或三百元以下罰金
刑法第二百一十六條：
行使第二百十條至第二百十五條之文書者，依偽造、變造文書或登載不實事項或使登
載不實事項之規定處斷。
刑法第三百四十九條第一項、第二項：
收受贓物者，處三年以下有期徒刑、拘役或五百元以下罰金。
搬運、寄藏、故買贓物或為牙保者，處五年以下有期徒刑、拘役或科或併科一千元以
下罰金。


司法院資訊處製作；財團法人民間司法改革基金會備份。
